臺灣高等法院高雄分院刑事裁定　　　　 99年度聲再字第180號
再審聲請人
即受判決人　夏文周
上列聲請人因重傷害案件，對於最高法院99年度台上字第6397號
中華民國99年10月21日確定判決（本院96年度上更(一)字第391 號
、臺灣澎湖地方法院95年度訴字第18號、臺灣澎湖地方法院檢察
署94年度調偵字第42號），聲請再審，本院裁定如下：
    主  文
再審之聲請駁回。
    理  由
一、聲請再審意旨略以：(一)原確定判決認定再審聲請人即受判決
    人夏文周於案發當天先騎乘未懸掛牌照機車為引擎號碼GY6B
    -357526 號機車追撞告訴人張順利兄弟所騎之牌照號碼GOC-
    075 號機車，之後再返家改駕駛自用小貨車追撞告訴人兄弟
    成傷，但再審聲請人自家中所騎乘之未懸掛車牌之機車既已
    騎乘返家後再換貨車，警方如何在第一現場查獲引擎號碼GY
    6B-357526 號機車，況且警方前往被告家中將被告帶往警局
    詢問時，並未一併將該未懸掛牌照之機車一併查扣，此觀之
    卷內扣押筆錄僅記載「自小貨車、重機車各1 輛」甚明，然
    該扣案之機車並非事故發生時再審聲請人所騎之機車，警方
    縱有將案發現場之碎片與扣案機車比對，若該機車非再審聲
    請人所騎乘，再審聲請人所稱並無騎乘機車與告訴人發生車
    禍，並非全然不可採。(二)鈞院更審時既未注意上開既已存在
    之證據，且就警方於第一現場所查扣之機車是否確為被告所
    騎乘，尚非不可自監理機關查證為何人所有，事故發生時被
    告所騎之機車並未扣案，警方亦無要求被告在扣押物品目錄
    表簽名確認該機車為被告所騎用，此外，在第一現場被告所
    騎乘之未懸掛車牌之機車，係被告之配偶呂采樺於92年2 月
    間所購買，引擎號碼為SA25HB-209187 號，亦有行車執照可
    憑，可見鈞院更審判決所認定之事實欄有關被告所騎乘之機
    車引擎號碼並非GY6B-357526 號，而係另有其他車輛，且既
    非鈞院更審判決所認定之扣案車輛，何來比對第一現場碎片
    而認定被告有騎乘該扣案車輛與告訴人發生車禍，又何來被
    告因先騎乘機車與告訴人騎乘機車發生車禍受傷而氣憤難消
    後萌生報復之意？(三)扣案之GY6B-357526 號機車與被告之配
    偶呂采樺於92年2 月間所購買，引擎號碼為SA25HB-209187
    號機車等事證，於鈞院更審時既已存在，但鈞院未注意該扣
    案機車與本案待證事實之相關性，應屬所稱之「新證據」，
    已足以作為聲請再審之原因。(四)證人即消防隊員鄭耀琳於鈞
    院96年2 月6 日審理時證稱：「…（當時在救護車上對坐在
    地上的人有做傷口清洗，有無發現他身上是否有車子輾壓過
    的痕跡？）身體應該是沒有，手腳有無輾壓過沒有做判斷，
    他只是腳沒有辦法支撐比較沒有力氣‧‧從他的四肢看不出
    有被輾壓過的情形」等語，可見本案被害人張順孝於案發時
    身上並無遭到輾壓過的情形，鈞院更審時就此一足以推翻所
    認定之事實之證據，未加注意、審酌，遽認被告駕駛自小貨
    車輾壓過被害人張順孝之身體，自堪認證人鄭耀琳之證詞核
    屬刑事訴訟法第420 條第1 項第6 款所稱之「新證據」，且
    該證詞顯然足以動搖原確定判決，具備「嶄新性」與「顯著
    性」，為「確實之新證據」，為此聲請再審，請求為開始再
    審之裁定。
二、按刑事訴訟法第420 條第1 項第6 款所謂發現確實之新證據
    ，係指該證據於事實審法院判決前已經存在，為法院、當事
    人所不知，不及調查斟酌，至其後始行發見之證據，且就形
    式上觀察，能認原確定判決錯誤者而言。如已經提出之證據
    於判決時漏未審酌，則除對於不得上訴於第三審法院之案件
    ，經第二審確定之判決，合於同法第421 條規定再審條件得
    依該法條聲請再審外，非此所稱之發現新證據，不得據以聲
    請再審（最高法院79年度台抗字第383 號裁定要旨可佐）；
    又就上開證據本身形式上觀察，固不以絕對不須經過調查程
    序為條件，但必須顯然可認為足以動搖原有罪確定判決，而
    為受判決人無罪、免訴、免刑或輕於原判決所認罪名之判決
    者為限。故受理聲請再審之最後事實審法院，應就聲請再審
    理由之所謂「新證據」，是否具備事實審判決前已經存在，
    為法院、當事人所不知，事後方行發見之「嶄新性」，及顯
    然可認足以動搖原有罪確定判決，應為無罪、免訴、免刑或
    輕於原判決罪名之「顯然性」二要件，加以審查，為判斷應
    否准予開始再審之準據（最高法院93年度台抗字第98號裁定
    要旨足參）。經查：(一)引擎號碼GY6B-357526 號機車，係案
    外人呂執所有，住居在澎湖縣七美鄉平和村5 鄰下茄埕64號
    之5 ，此業經警方當初偵辦時即已查明清楚，觀之警卷(二)第
    60頁即有該車號查詢重型機車車籍資料1 份可憑，且警方之
    扣押筆錄及扣押物品目錄表，均經再審聲請人夏文周簽名、
    按指印等情（見警卷(一)第15頁至第18頁），並非未經其簽名
    確認；況且再審聲請人夏文周及其辯護人對於警方之扣押筆
    錄及扣押物品目錄表從未爭執過，此業經本院調閱上開卷宗
    核閱屬實。且再審聲請人夏文周於偵查及審理中從未否認扣
    案之機車非其所騎乘，參以再審聲請人夏文周及其妻呂采樺
    於案發時設籍及住居在澎湖縣七美鄉平和村5 鄰下茄埕64號
    之6 ，與該車之所有人呂執住在隔壁，關係非淺，何況再審
    聲請人亦無法提出該車於案發當時係由何人所騎乘之資料供
    查證。(二)證人即消防隊員鄭耀琳於本院上訴審96年2 月6 日
    審理時之證詞，當時已存在，但其證詞與長庚紀念醫院所出
    具之診斷證明書所載傷勢不符，亦與長庚紀念醫院高雄分院
    95年2 月16日函所稱：「張君（指張順孝）於94年5 月20日
    至本院急診處就醫，傷勢為骨盤骨折併後腹腔出血，右腰、
    雙下肢及左上肢多處壓挫擦傷、內出血，第二、三腰椎骨折
    、陰囊血腫等，研判受傷原因可能遭重物壓輾所致。」不符
    。是上開聲請意旨所提出警方之扣押筆錄及扣押物品目錄表
    、證人鄭耀琳之筆錄、引擎號碼GY6B-357526 號機車查詢資
    料等證據或於原確定判決前均已經存在，已非屬於原審確定
    判決後始行發見之證據，自不符上開所述聲請再審之「嶄新
    性」要件，或屬業經原確定判決認定再審聲請人殺人未遂有
    罪予以審酌之證據，經核原確定判決之採證認事並無明顯違
    反經驗、論理法則之情，亦無顯然可認為足以動搖原有罪確
    定判決而為聲請人無罪之情，亦不符上開所述聲請再審之「
    顯然性」要件。
三、綜上所述，聲請人所指上開「發現確實之新證據」，依據上
    開說明，均不構成「發現確實之新證據」之准予開始再審理
    由，即核與刑事訴訟法第420 條第1 項第6 款規定之再審要
    件不符，本件再審之聲請無理由，應依同法第434 條第1 項
    裁定如主文。
中    華    民    國   100    年    1     月    11    日
                刑事第二庭  審判長法  官  林正雄
                                  法  官  邱明弘
                                  法  官  黃壽燕
以上正本證明與原本無異。
如不服本裁定應於送達後5 日內向本院提出抗告狀。
中    華    民    國   100    年    1     月    11    日
                                  書記官  戴志穎